【裁判字號】    95,重上,143
【裁判日期】    950530
【裁判案由】    損害賠償
【裁判全文】
臺灣高等法院民事判決                 95年度重上字第143號
上  訴  人  丙○○
            丁○○
            乙○○
            卯○○
            甲○○
            戊○○
            庚○○
            子○○
            丑○○
            寅○○○
            壬○○
            癸○○
共      同
訴訟代理人  吳宏山律師
複代理  人  蔡坤鐘律師
被上訴  人  辛○○
            己○○
追加被  告  玉揚建設股份有限公司
法定代理人  己○○
共      同
訴訟代理人  陳正杰律師
複代理  人  徐滄明律師
上列當事人間請求損害賠償事件，上訴人對於中華民國95年1月
19日臺灣臺北地方法院93年度重訴字第836號第一審判決提起上
訴，並為訴之追加，本院於95年5月16日言詞辯論終結，判決如
下：
    主  文
上訴及追加之訴均駁回。
第二審及追加之訴訴訟費用均由上訴人負擔。
    事實及理由
一、上訴人於原審係依民法第227條、第360條請求被上訴人二人
    損害賠償，於本院另追加訴訟標的依民法第345條、第359條
    請求，並追加被告玉揚建設股份有限公司 (下稱玉揚公司)
    與被上訴人己○○依民法第28條、公司法第23條第2項負連
    帶賠償責任，核其請求之基礎事實同一，依民事訴訟法第
    446 條第1項、第255條第1項第2款，應予准許，核先敘明。
二、上訴人起訴主張：
  (一)民國85年間，被上訴人辛○○提供其所有坐落台北縣新莊市
    ○○段685、687地號土地，與被上訴人己○○（即玉揚公司
    法定代理人），以玉揚公司名義在台北縣新莊市○○路興建
    「新中泰博市」大廈出售，其等明知坐落685、687地號土地
    中間之686地號土地，為4米計畫道路用地，日後須供公眾通
    行，不能作合併興建之用，竟於85年10月至87年7月間在系
    爭建案之銷售廣告中，將前揭685、686及687地號土地，以
    一體涵括圖示，誆稱「1條香榭大道，歐洲風情，難得的是
    在這都心當紅地段，博市在中庭景觀規劃上，就3座不同的
    主題廣場上，分區分路分別植栽，其中巴黎區這座寬4米、
    長40米的人行步道，就是仿製香榭大道的設計，兩旁整齊並
    容的楓葉樹，地面上佈滿方塊形植草的散步道，步行小憩的
    石板椅，以千朵花，百株樹襯托不同一般住家浮實公設的規
    劃，尤其是博市黃昏的中庭，就像市立美術館一樣，蟲鳴、
    鳥叫、百花爭艷，宛如置身歐洲鄉間般。」、「全觀住宅的
    規劃理念：另外還仿製國外才有寬4米、長40米的香榭林蔭
    大道兩旁種滿高大富變幻的楓葉樹，方塊形植草的散步道，
    步行小憩的石板椅，是浪漫是唯美，因為花草瀰漫宛如置身
    在歐洲鄉間，難以複製這種花園住宅情調，何況是都心當紅
    地段，因此博市的設計規劃，就是要結合人、景、建築一體
    成型的規範社區」等語，復佐以平面圖集 ，1樓全區平面配
    置圖上畫有香榭大道之設計，且於該 4米計畫道路用地（即
    686地號土地）地下 1樓、2樓全區平面配置圖上劃有機車停
    車位，與685、687地號土地上建物之地下室相通，並於上開
    房地動工時，一併開挖該 4米計畫道路之基地，外觀上使人
    誤認該社區為整體規劃開發之建物，致上訴人丙○○、丁○
    ○、甲○○、戊○○、庚○○、子○○、乙○○、丑○○、
    寅○○○、壬○○、癸○○、訴外人李勝義等人誤認購買後
    ，將擁有如廣告所示之「結合人、景、建築一體成型，具歐
    洲風情之社區」，且誤認所稱之「寬 4米、長40米仿香榭大
    道設計之人行步道」係屬社區內之公共設施，得永久合法使
    用，而陸續於如附表所示時間與被上訴人辛○○簽訂土地預
    定買賣合約書，與玉揚公司簽訂房屋預定買賣合約書，以高
    於當地市價每坪新台幣（下同） 4萬元之高價格購買如附表
    所示房屋及土地應有部分（下稱系爭房地）。其中李勝義於
    85年11月30日簽訂房地買賣契約，並於87年9月7日辦畢移轉
    登記取得所有權後，將系爭房地移轉予訴外人黃瓊瑩，黃瓊
    瑩於88年3月3日將該房地所有權移轉予上訴人卯○○，而由
    上訴人卯○○繼受本件訴訟標的之法律關係，並以93年11月
    23 日準備書狀之送達作為對被上訴人債權讓與之通知。
  (二)依被上訴人銷售系爭房地之廣告內容，應將686地號土地隨
    同系爭房地移轉予買受人，該686地號土地既不能作為整體
    社區建築之一部分，被上訴人就該部分已無法給付，違反附
    隨給付義務，應負不完全給付之損害賠償責任。且被上訴人
    故意以誇大不實之廣告保證系爭房地之品質，致購買人誤信
    系爭房地具有所保證之品質，上訴人亦得依民法第 360條規
    定請求負債務不履行之損害賠償責任。上訴人購買系爭房屋
    及土地，每坪應有 4萬元之損害，依此計算，爰訴請被上訴
    人應連帶給付上訴人丙○○347萬元、丁○○155 萬元、乙
    ○○338萬元、卯○○142萬元、甲○○190萬元、戊○○167
    萬元、庚○○190萬元、子○○171萬元、丑○○155萬元、
    寅○○○167萬元、壬○○190萬元、癸○○142萬元，及均
    自起訴狀繕本送達最後被上訴人翌日起至清償日止，按週年
    利率5%計算之利息。並請准宣告假執行。 (原審為上訴人敗
    訴之判決。上訴人不服，提起上訴，並以該香榭大道乃計畫
    道路，確已構成整體社區住宅之瑕疵，停車場部分，亦將因
    道路開通填實後，而無法連結使用，被上訴人應負瑕疵擔保
    責任，追加依民法第354條、第359條請求；並追加被告玉揚
    公司，主張被上訴人己○○為玉揚公司之負責人，於銷售系
    爭房地之過程及詐欺，經本院92年度上易字第2315號刑事
    判決有罪確定，其違反法令執行玉揚公司之業務，致侵害上
    訴人之權利，依民法第28條、公司法第23條第 2項玉揚公司
    自應與己○○負連帶賠償責任。渠二人與被上訴人辛○○間
    並無應負連帶賠償責任之契約或法律明文，應屬不真正連帶
    債務，上訴聲明：1.原判決廢棄，被上訴人辛○○應給付上
    訴人丙○○ 347萬元、丁○○155萬元、乙○○338萬元、卯
    ○○142萬元、甲○○190萬元、戊○○167萬元、庚○○190
    萬元、子○○171 萬元、丑○○155萬元、寅○○○167萬元
    、壬○○190萬元、癸○○142萬元，及自起訴狀繕本送達翌
    日起至清償日止，按週年利率5%計算之利息。2.被上訴人己
    ○○與追加被告玉揚公司應連帶給付上訴人丙○○ 347萬元
    、丁○○155萬元、乙○○338萬元、卯○○ 142萬元、甲○
    ○190萬元、戊○○167萬元、庚○○190萬元、子○○171萬
    元、丑○○ 155萬元、寅○○○167萬元、壬○○190萬元、
    癸○○ 142萬元，及自起訴狀繕本送達翌日起至清償日止，
    按週年利率5%計算之利息。3.前兩項聲明，其中一方為給付
    ，他方即免為給付義務。4.願供擔保聲請宣告假執行。)
三、被上訴人則以：系爭買賣契約之標的並不包含 686地號土地
    ，該土地乃被上訴人辛○○基於為自己將來擇居於該大廈及
    美化週遭環境所需，無償提供予建商請其種植樹草造景後供
    大廈住民使用，廣告平面圖則是將整個社區可使用之私有土
    地及範圍予以標示，未必即與全社區住戶之私人所有產權相
    等，目前被上訴人辛○○仍提供 686地號土地設置香榭大道
    之人行步道及社區住戶地下機車停車位，足見廣告並無不實
    。本件買賣價金之計算亦不包括 686地號土地，上訴人於買
    受系爭房地時當知該土地並非買賣標的，自不能要求被上訴
    人將該筆土地所有權移轉予上訴人，是要難認上訴人因而受
    有何損害。又銷售廣告係被上訴人委請廣告公司為之，乃屬
    專業範疇，且為促銷多會有所美言，上訴人當無盡信廣告之
    理，且上訴人乙○○、庚○○、子○○、壬○○係於系爭房
    地完工並參觀實體後始購買，上訴人戊○○、丑○○、寅○
    ○○則於結構體大抵完成時購買，上訴人卯○○則是經由他
    人轉手而購置，渠等所購買之系爭房地均是成品而非預售屋
    ，並非受廣告內容影響甚明。況系爭房屋建築完成後整體結
    構及建材均與廣告內容相符，主管政府機關亦無徵收 686地
    號土地之計劃，被上訴人並無不完全給付之情形，所給付之
    買賣標的物亦無瑕疵。又經大華資產管理顧問股份有限公司
    (以下簡稱大華公司)鑑定結果，系爭房地價值將因 686地號
    土地被徵收而上升5%，則上訴人主張受有損害並請求以每坪
    4 萬元計算之賠償，即非有據等語，資為抗辯。並聲明上訴
    及追加之訴均駁回。
四、經查，上訴人主張被上訴人及追加被告應依民法第227條、
    第354、359條、第360條負損害賠償責任，無非以：被上訴
    人銷售系爭房地之廣告平面圖，將686地號土地一體規劃成
    香榭大道，使上訴人信以為真，而與之簽訂房地買賣契約書
    ，被上訴人應依消費者保護法第22條負契約上義務，然該
    686 地號土地已被列為4米計畫道路，無法移轉所有權予上
    訴人，且構成整體社區住宅之瑕疵，若該686地號土地道路
    開通填實，其下之機車停車場將無法使用。而被上訴人誇大
    不實之廣告行為，即屬對系爭房地所為品質保證，事實上又
    無廣告所描述之情形，顯然缺少出賣人所保證之品質，且被
    上訴人刻意隱瞞，亦符合故意不告知瑕疵之情形云云，為其
    論據，並提出銷售廣告及平面圖集各一紙為證（見原審卷2
    第60 、61頁）。惟：
  (一)按消費者保護法第22條係規定：「企業經營者應確保廣告內
    容之真實，其對於消費者所負之義務不得低於廣告內容」，
    並未明定「廣告為要約」或「廣告必為契約內容之一部」，
    故消費者如信賴廣告內容，依企業經營者提供之廣告訊息與
    之洽談而簽訂契約，於契約中雖未就廣告內容再為約定，企
    業經營者所應負之契約責任，仍及於該廣告內容，該廣告固
    應視為契約之一部。惟簽訂契約時倘雙方已就廣告內容另為
    斟酌、約定，或企業經營者並未再據原屬「要約引誘」之廣
    告為訂約之說明、洽談，使之成為具體之「要約」，縱其廣
    告之內容不實，應受消費者保護法或公平交易法之規範，仍
    難逕謂該廣告為要約或已當然成為契約之一部 (最高法院92
    年度台上字第2694號判決參照)。
  (二)本件上訴人提出之系爭房地銷售廣告固載稱：「1條香榭大
    道，1種歐洲風情」、「另外還仿製國外才有寬4米、長40
    米的香榭林蔭大道，兩旁種滿高大富變幻的楓葉樹，方塊形
    植草的散布道，步行小憩的石板椅，是浪漫是唯美，因為花
    草彌漫宛如置身在歐洲鄉間，尤其是博市黃昏的中庭，就像
    市立美術館一樣，蟲鳴、鳥叫、百花爭艷，宛如置身歐洲鄉
    間般，難以複製這種花園住宅情調，何況是都心當紅地段，
    因此博市的設計規劃，就是要結合人、景、建築一體成型的
    規範社區」等語（見原審卷2第61頁）。且銷售廣告之「平
    面圖集」，於1樓全區平面配置圖上686地號土地繪有香榭大
    道之設計，於地下1樓、2樓全區平面配置圖上686地號土地
    亦劃有機車停車位之設置（見原審卷2第60頁）。
  (三)然被上訴人 (除徐麗美係係輾轉購自李勝義、黃瓊瑩)先後
    於附表所示時間，與追加被告玉揚公司訂立房屋預定買賣合
    約書，與被上訴人辛○○訂立土地預定買賣合約書，購買如
    附表所示坐落台北縣新莊市○○段第685、687地號土地應有
    部分及其上玉揚公司預定興建之新中泰博市大廈房屋，嗣均
    辦畢所有權登記，有兩造不爭執真正之房屋預定買賣合約書
    、土地預定買賣合約書、及登記簿謄本附卷可證 (見原審卷
    1第 23至397頁)。而上開廣告中所謂之林蔭大道及機車停車
    位，係位於同所第 686地號土地，並非本件買賣契約之標的
    ，被上訴人辛○○雖為所有權人，亦無辦理所有權移轉登記
    之義務。況經詳閱兩造買賣契約內容，無隻字提及上開廣告
    ，顯見該廣告未經兩造列入買賣契約條款，自難認為係系爭
    買賣契約之一部。且系爭 686地號土地屬都市○○道路用地
    ，惟尚未經政府編列預算辦理徵收，有台北縣新莊市公所函
    附卷可稽 (見原審卷3第64頁），被上訴人辛○○仍將686地
    號土地交由建商，設置人行步道造景，並於地下闢建機車停
    車位，供社區住戶使用迄今等情，為上訴人所不爭，並有停
    車位相片附卷可證 (見原審卷3第23、24頁)。可知，預售屋
    廣告所述週邊環境亦因被上訴人提供 686地號土地鋪路造景
    而實現。
  (四)廣告之目的，在於促銷，難免有溢美之詞，而本件買賣契約
    就社區整體週邊環境，既未特別約定，系爭686地號土地亦
    非兩造買賣之標的。則上訴人執預售屋廣告，主張兩造買賣
    契約包括686地號土地，出賣人未能移轉該686地號土地，造
    成整個社區瑕疵，欠缺保證品質、有不完全給付．瑕疵給付
    之情事云云，委無足取。況被上訴人主張上訴人乙○○、庚
    ○○、子○○、壬○○係於系爭房地完工並參觀實體後始購
    買，上訴人戊○○、丑○○、寅○○○於結構體完成始購買
    ，上訴人卯○○由他人轉手購置等情，為上訴人所不爭執，
    則上開上訴人所購之房屋均係成品屋，而非預售屋，其未受
    廣告內容影響，應屬明確。至本院92年度上易字第2315號刑
    事判決，雖認定被上訴人犯詐欺罪確定（原審卷1第398至
    424 頁)，然充其量僅足認被上訴人之詐欺行為使購屋者決
    定購買系爭房地，尚難據以認定被上訴人有不完全給付或瑕
    疵給付之情形，併予敘明。
五、又查，84至86年間，系爭「新中泰博市」大廈附近新建公寓
    大廈預售屋之單價，每坪約在16萬至20萬間不等，有信義房
    屋公司提供之調查報告附卷可稽 (見原審卷2第20、21頁)，
    而被上訴人抗辯本件預售屋單價每坪約15萬至16萬間，此為
    上訴人所不爭，則上訴人主張其以高於市價每坪4萬元之價
    格購買系爭房地云云，殊屬無據。至上訴人一再訴稱系爭
    686 地號土地，日後如經政府實施徵收，整個「新中泰博市
    」社區將切割成前、後棟兩部分，系爭房地價格必然大跌，
    致使房地價值減損云云，惟姑不論系爭686地號土地迄今尚
    未經政府編列預算辦理徵收，何時徵收猶未可知，而影響房
    地價格之因素甚夥，屆時是否必定價格跌落，亦難臆測，且
    原審委託大華公司鑑定結果，反認徵收後較徵收前之價值高
    出百分之五，有該公司之估價報告書附卷可參 (外放證物)
    ，是上訴人此部分主張，亦無足取。
六、綜上所述，上訴人主張本件買賣有不完全給付、瑕疵給付之
    情事，不足為取，其依民法第227條、360條、354條、359條
    請求被上訴人損害賠償，及請求追加被告玉揚公司與被上訴
    人己○○依民法第28條、公司法第 23條第2項負連帶賠償責
    任，均無理由，不應淮許。原審為上訴人敗訴之判決，及駁
    回其假執行之聲請，核無不合。上訴意旨指摘原判決不當，
    求予廢棄改判，並為訴之追加，均無理由，應予駁回。
七、本件事證已明，上訴人聲請履勘現場，及聲請鑑定系爭房地
    於686地號土地被徵收開通為道路後價格漲跌情形，核無必
    要，又兩造其餘攻擊防禦方法及未經援用之證據，與判決結
    果不生影響，爰不一一論述，併予敘明。
八、據上論結，本件上訴及追加之訴均為無理由，依民事訴訟法
    第449條第1項、第78條、第85條第1項本文，判決如主文。
中    華    民    國    95    年    5     月    30    日
                  民事第十一庭    審判長法  官  鄭雅萍
                                        法  官  林恩山
                                        法  官  蘇芹英
正本係照原本作成。
如不服本判決，應於收受送達後20日內向本院提出上訴書狀，其
未表明上訴理由者，應於提出上訴後20日內向本院補提理由書狀
（均須按他造當事人之人數附繕本）上訴時應提出委任律師或具
有律師資格之人之委任狀；委任有律師資格者，另應附具律師資
格證書及釋明委任人與受任人有民事訴訟法第466條之一第一項
但書或第二項（詳附註）所定關係之釋明文書影本。
中    華    民    國    95    年    6     月    1     日
                                        書記官  李華安
附註：
民事訴訟法第466條之一（第一項、第二項）：
對於第二審判決上訴，上訴人應委任律師為訴訟代理人。但上訴
人或其他法定代理人具有律師資格者，不在此限。
上訴人之配偶、三親等內之血親、二親等內之姻親，或上訴人為
法人、中央或地方機關時，其所屬專任人員具有律師資格並經法
院認為適當者，亦得為第三審訴訟代理人。
 附表
┌────┬──────┬──────┬──────┬────┐
│上訴人姓│購買房屋及坪│買賣合約簽訂│土地/建物   │備    註│
│名      │數、購買土地│日期        │登記日期    │        │
│        │地號及坪數  │            │            │        │
├────┼──────┼──────┼──────┼────┤
│丙○○  │台北縣新莊市│85年10月3日 │87年8月28日/│登記為李│
│        │中平路286號9│            │87年9月5日  │廖素霞名│
│        │樓          │            │            │義      │
│        │（38.97坪） │            │            │        │
│        ├──────┤            │            │        │
│        │台北縣新莊市│            │            │        │
│        │中平路288號9│            │            │        │
│        │樓          │            │            │        │
│        │（34.16坪） │            │            │        │
│        ├──────┤            │            │        │
│        │687號土地   │            │            │        │
│        │應有部分    │            │            │        │
│        │196/10000   │            │            │        │
│        │（13.78坪） │            │            │        │
│        │            │            │            │        │
├────┼──────┼──────┼──────┼────┤
│丁○○  │台北縣新莊市│85年11月16日│87年8月28日/│        │
│        │中平路288之 │            │87年9月5日  │        │
│        │15號7樓     │            │            │        │
│        │（32.65坪） │            │            │        │
│        ├──────┤            │            │        │
│        │687號土地   │            │            │        │
│        │應有部分    │            │            │        │
│        │88/10000    │            │            │        │
│        │（6.18坪）  │            │            │        │
├────┼──────┼──────┼──────┼────┤
│乙○○  │台北縣新莊市│87年7月1日  │87年8月28日/│        │
│        │中平路288之6│            │87年9月5日  │        │
│        │號2樓       │            │            │        │
│        │（34.91坪） │            │            │        │
│        ├──────┤            │            │        │
│        │685號土地   │            │            │        │
│        │應有部分    │            │            │        │
│        │512/10000   │            │            │        │
│        │（14.75坪） │            │            │        │
├────┼──────┼──────┼──────┼────┤
│卯○○  │台北縣新莊市│85年11月30日│87年9月7日  │原買受人│
│        │中平路288之2│            │            │李勝義，│
│        │號8樓       │            │            │嗣出賣予│
│        │（30.06坪） │            │            │黃瓊瑩，│
│        ├──────┤            │            │黃瓊瑩再│
│        │687號土地   │            │            │出賣予原│
│        │應有部分    │            │            │告卯○○│
│        │80/10000    │            │            │。      │
│        │（5.62坪）  │            │            │        │
├────┼──────┼──────┼──────┼────┤
│甲○○  │台北縣新莊市│85年11月17日│87年8月28日/│        │
│        │中平路288之 │            │87年9月5日  │        │
│        │16號8樓     │            │            │        │
│        │（39.93坪） │            │            │        │
│        ├──────┤            │            │        │
│        │687號土地   │            │            │        │
│        │應有部分    │            │            │        │
│        │109/10000   │            │            │        │
│        │（7.65坪）  │            │            │        │
├────┼──────┼──────┼──────┼────┤
│戊○○  │台北縣新莊市│86年1月10日 │87年8月28日/│        │
│        │中平路288之 │            │87年9月5日  │        │
│        │11號8樓     │            │            │        │
│        │（35.13坪） │            │            │        │
│        ├──────┤            │            │        │
│        │687號土地   │            │            │        │
│        │應有部分    │            │            │        │
│        │95/10000    │            │            │        │
│        │（6.67坪）  │            │            │        │
├────┼──────┼──────┼──────┼────┤
│庚○○  │台北縣新莊市│86年7月2日  │87年8月28日/│登記為李│
│        │中平路288之 │            │87年9月5日  │春始名義│
│        │16號7樓     │            │            │        │
│        │（39.93坪） │            │            │        │
│        ├──────┤            │            │        │
│        │687號土地   │            │            │        │
│        │應有部分    │            │            │        │
│        │109/10000   │            │            │        │
│        │（7.65坪）  │            │            │        │
├────┼──────┼──────┼──────┼────┤
│子○○  │台北縣新莊市│87年7月14日 │87年8月28日/│        │
│        │中平路288之3│            │87年9月5日  │        │
│        │號2樓       │            │            │        │
│        │（35.98坪） │            │            │        │
│        ├──────┤            │            │        │
│        │687號土地   │            │            │        │
│        │應有部分    │            │            │        │
│        │98/10000    │            │            │        │
│        │（6.89坪）  │            │            │        │
├────┼──────┼──────┼──────┼────┤
│丑○○  │台北縣新莊市│86年3月8日  │87年8月28日/│        │
│        │中平路288之 │            │87年9月5日  │        │
│        │15號5樓     │            │            │        │
│        │（32.65坪） │            │            │        │
│        ├──────┤            │            │        │
│        │687號土地   │            │            │        │
│        │應有部分    │            │            │        │
│        │88/10000    │            │            │        │
│        │（6.18坪）  │            │            │        │
├────┼──────┼──────┼──────┼────┤
│寅○○○│台北縣新莊市│86年2月27日 │87年8月28日/│        │
│        │中平路288之 │            │87年9月5日  │        │
│        │11號7樓     │            │            │        │
│        │（35.13坪） │            │            │        │
│        ├──────┤            │            │        │
│        │687號土地   │            │            │        │
│        │應有部分    │            │            │        │
│        │95/10000    │            │            │        │
│        │（6.67坪）  │            │            │        │
├────┼──────┼──────┼──────┼────┤
│壬○○  │台北縣新莊市│86年11月24日│87年8月28日/│        │
│        │中平路288之 │            │87年9月5日  │        │
│        │16號9樓     │            │            │        │
│        │（39.93坪） │            │            │        │
│        ├──────┤            │            │        │
│        │687號土地   │            │            │        │
│        │應有部分    │            │            │        │
│        │109/10000   │            │            │        │
│        │（7.65坪）  │            │            │        │
├────┼──────┼──────┼──────┼────┤
│癸○○  │台北縣新莊市│85年12月2日 │87年8月28日/│登記為曾│
│        │中平路288之 │            │87年9月5日  │清秀名義│
│        │13號7樓     │            │            │        │
│        │（30.02坪） │            │            │        │
│        ├──────┤            │            │        │
│        │687號土地   │            │            │        │
│        │應有部分    │            │            │        │
│        │80/10000    │            │            │        │
│        │（5.62坪）  │            │            │        │
└────┴──────┴──────┴──────┴────┘


司法院資訊處製作；財團法人民間司法改革基金會備份。
